臺灣高雄地方法院民事裁定　九十三年度財管字第七○號
　　聲　請　人　中國信託商業銀行股份有限公司
　　法定代理人　辜仲諒
右聲請人聲請指定遺產管理人事件，本院裁定如左：
    主      文
選任陳景裕律師為被繼承人甲○○之遺產管理人。
程序費用由聲請人負擔。
    理      由
一、聲請意旨略以：聲請人與債務人即被繼承人甲○○（男，民國四十九年一月二十
    九日生，
    港區○○街九十四號）間存有債權、債務關係，因被繼承人於九十一年十月十五
    日死亡，其遺留財產（坐落於高雄市○○區○○段一五三地號土地一筆《權利範
    圍全部》及其上門牌號碼為高雄市○○區○○街九十四號四層樓房一棟）無人繼
    承（父、配偶、兄、姊，及其直系血親卑親屬均拋棄繼承），爰依法聲請指定被
    繼承人甲○○之遺產管理人等語，並提出被繼承人之土地、建物登記謄本、本院
    九十三年雄院貴民協九十一繼一三三二號字函等影本各一件為證。
二、按「先順序繼承人均拋棄其繼承權時，由次順序之繼承人繼承。其次順序繼承人
    有無不明或第四順序之繼承人均拋棄其繼承權者，準用關於無人承認繼承之規定
    」，「繼承開始時，繼承人之有無不明者，由親屬會議於一個月內選定遺產管理
    人，並將繼承開始及選定遺產管理人之事由，向法院報明」，「無親屬會議或親
    屬會議未於前條所定期限內選定遺產管理人者，利害關係人或檢察官，得聲請法
    院選任遺產管理人，並由法院依前項規定為公示催告」，民法第一千一百七十六
    條第六項、第一千一百七十七條、第一千一百七十八條第二項分別定有明文。準
    此，繼承人均拋棄其繼承權者，得由有利害關係之被繼承人之債權人向法院聲請
    選任遺產管理人，核先敘明。
三、查聲請人主張之前揭事實，業據其提出被繼承人甲○○之土地、建物登記謄本、
    本院九十三年雄院貴民協九十一繼一三三二號字函等影本各一件為證，並經本院
    依職權查詢法部戶役政電腦連結作業系統有關甲○○之個人除戶資料（詳本院卷
    第二十三頁），及本院九十一年度繼字第一一九五號、第一二九一號、第一三三
    二號與九十二年度繼字第四二號等民事聲請卷宗核閱無訛，堪信屬實。揆諸首揭
    法條規定與前開說明，聲請人既為有利害關係之被繼承人之債權人，其向本院聲
    請指定遺產管理人，自屬有據。
四、本院審酌被繼承人甲○○之繼承人徐麗璧（配偶）、蕭琴（父）、蕭介欽（長子
    ）、蕭介銘（次子）、周黃博雄（兄）、蕭景田（兄）、黃蕭美春（姊）、蕭美
    蓮（姊）等八人均已拋棄繼承（本院九十三年雄院貴民協九十一繼一三三二號字
    函影本參照），在法律上已無義務就被繼承人之遺產再為管理，且經本院通知聲
    請人於開庭前事先詢問所有拋棄繼承人擔任遺產管理人之意願，業據聲請人於九
    十三年十月二十一日具狀陳報：「被繼承人甲○○貸款當時所留之電話均已停用
    ，無法聯絡其親屬，雖經多次現場查訪，惟均無人應門；又本行人員於借款人（
    即甲○○）死亡不久後與其妻聯絡時，其妻表示因被繼承人在外債務甚多，為免
    受累，所有繼承人均已拋棄繼承，也無意願擔任遺產管理人，請債權人自行處理
    ，不要再打擾他們了」等情在卷可稽，足見該等拋棄繼承人，經聲請人查報均無
    意願擔任遺產管理人，自無法善盡管理被繼承人遺產之責任。再參以遺產管理人
    之職務，依民法第一千一百七十九條之規定，並非無技術性之事務處理，仍須有
    一定學識、經驗之人始足任之。又拋棄繼承既屬民法賦予繼承人之權利，本件繼
    承人等均已拋棄繼承，其與被繼承人之遺產已無關聯，如再選任其為遺產管理人
    ，命其管理被繼承人之遺產，顯失拋棄繼承之實益，亦與拋棄繼承之立法意旨有
    違。而陳景裕律師係高雄律師公會登記願意擔任遺產管理人之人選，本院認具律
    師身分之人，不但具有法律規定之相關專業知識，其行止亦受有律師法之規範，
    是由其擔任被繼承人之遺產管理人，應稱妥適，並據徵詢其意願後，陳景裕律師
    亦表示願意擔任被繼承人甲○○之遺產管理人，有本院公務電話紀錄一紙附卷可
    據。爰選任陳景裕律師為被繼承人甲○○之遺產管理人，處理關於被繼承人遺產
    之相關法律關係。
五、又非訟事件程序費用，除法律另有規定外，由聲請人負擔，非訟事件法第八條第
    一項前段定有明文。而民法第一千一百五十條前段並非聲請人聲請選任遺產管理
    人事件之程序費用應由遺產負擔之另外規定（民事訴訟法第六百三十四條規定之
    文義可供參考），斷無依上開實體法之規定，做為法院命負擔程序費用之依據。
    是本件程序費用，自應由聲請人負擔。至聲請人將來將此程序費用依民法第一千
    一百五十條前段之規定，列為費用而併為執行或參與分配，則屬另一回事，不應
    混淆，併此敘明。
六、依非訟事件法第八條第一項前段，裁定如主文。
中　　　華　　　民　　　國　　　九十三　　　年　　　十一　　月　　十　　日
                                臺灣高雄地方法院家事庭
                                    法　    官　柯盛益
右正本證明與原本無異
如對本裁定抗告須於裁定送達後十日內向本院提出抗告狀
中　　　華　　　民　　　國　　　九十三　　　年　　　十一　　月　　十　　日
                                    法院書記官　鄭裕一
